【裁判字號】    89,上訴,508
【裁判日期】    891011
【裁判案由】    違反藥事法等
【裁判全文】
臺灣高等法院臺中分院刑事判決                    八十九年度上訴字第五八號
    上  訴  人  丙○○
    即  被  告
    指定辯護人  本院公設辯護人  丁○○
右上訴人因違反藥事法等案件，不服台灣苗栗地方法院八十六年度訴字第二０一號中
華民國八十八年二月十日第一審判決（起訴案號：台灣苗栗地方法院檢察署八十六年
度偵字第九二四、一０三二、二三五二號；移送併辦案號：台灣苗栗地方法院檢察署
八十六年度偵字第三六二０、四０三五號），提起上訴，本院判決如左：
    主      文
原判決關於丙○○連續非法販賣化學合成麻醉藥品及連續明知為禁藥而轉讓部分，均
撤銷。
丙○○連續非法販賣化學合成麻醉藥品，累犯，處有期徒刑伍年貳月；又連續明知為
禁藥而轉讓，累犯，處有期徒刑肆月；應執行有期徒刑伍年肆月。
    事      實
一、丙○○曾於八十四年間，因違反麻醉藥品管理條例案件，經臺灣新竹地方法院判
    處有期徒刑四月確定，於八十五年三月十二日易科罰金執行完畢，詎均仍不知悔
    改，明知甲基安非他命業經行政院衛生署於七十九年十月九日公告列為管制之麻
    醉藥品，並自同年月十一日生效，不得非法販賣；且明知甲基安非他命為公告列
    入禁藥管理之藥物，不得非法轉讓。竟仍基於意圖營利販賣甲基非他命及無償轉
    讓之概括犯意，於八十六年三月間（起訴書誤為三月中旬），連續二次在苗栗縣
    公館鄉仁安村三鄰仁安四十一號戊○○與乙○○夫妻住處，以新臺幣（下同）一
    千元之價格，二次販售約一公克之甲基安非他命予戊○○吸用。另又於八十六年
    二月間（起訴書誤為二至五月間），在上開戊○○與乙○○夫妻住處，連續二次
    將甲基安非他命倒於乙○○之吸食器上，免費提供足供吸用一次量為禁藥甲基安
    非他命少許予乙○○吸用，而轉讓甲基安非他命。先後於（一）八十六年五月二
    十一日下午六時許，在苗栗縣苗栗市○○路四六二號六樓之六室為警查獲，並扣
    得丙○○所有供吸用之甲基安非他命○‧二公克，及非其所有之天平秤一組。（
    二）八十六年十月二日下午三時三十分許，在苗栗縣公館鄉福星村二鄰福星五十
    號與楊德炎（由檢察官另案偵辦）同為警查獲，並扣得供施用安非他命用之吸食
    器一組。（三）八十六年十一月十九日凌晨三時五十分許，在苗栗縣公館鄉○○
    村○○路二十六號為警查獲，並扣得供其吸用之甲基安非他命○‧三六公克。
二案經苗栗縣警察局苗栗分局及大湖分局報請臺灣苗栗地方法院檢察署檢察官偵查
    起訴及移送併辦。
    理      由
一、訊據上訴人即被告丙○○（下稱被告）矢口否認有無償轉讓甲基安非他命予乙○○施用及販賣甲基安非他命予戊○○之犯行，辯稱：伊係與乙○○一起吸用甲基
    安非他命，並非轉讓；伊未曾販賣甲基安非他命予戊○○，亦未幫戊○○買過甲
    基安非他命云云。
二、經查，被告於原審法院審理時，承認提供甲基安非他命予吳鳳吸用（見原審卷宗
    第四五六頁、第四六三頁）。於本院調查時，亦承認曾給乙○○一次甲基安非他
    命，是倒在乙○○吸器內，給乙○○吸食（見本院八十九年八月二十八日訊問筆
    錄）。其上開非法轉讓安非他命予乙○○施用之事實，經核與乙○○於偵訊及原
    審法院審理時供承之情節相符（見苗栗地檢八十六年度偵字第一七六０號卷第八
    頁、原審卷宗第一０九頁、第二九四頁）。乙○○於本院調查時，亦證稱：「給
    我二次，均是八十六年二月間，地點都是在我住處，他是直接倒一點安非他命在
    我吸食器，讓我吸。」（見本院八十九年七月二十日訊問筆錄）。被告轉讓甲基
    安非他命之自白確與事實相符，其此部分犯罪事實，自堪認定。其否認有轉讓甲
    基安非他命之犯行，顯係圖卸刑之詞，不足採信。
三、又證人乙○○於原審理時證稱：戊○○向被告買過甲基安非他命，買二、三次，
    （見原審卷宗第二九三頁、第四０四頁）。於本院調查時，亦證稱：被告販賣甲
    基安非他命予戊○○二次，每次一千元，重量約一克（見本院八十九年七月二十
    日訊問筆錄）。戊○○於警訊時，及原審調查時，亦證稱：被告曾販賣甲基安非
    他命予伊（見苗栗地檢八十六年度偵字第一七六０號偵查卷宗第五頁、原審卷宗
    第一０八、一０九頁）。於本院調查時，證稱：「我有向他（被告）拿二次安非
    他命，每次都是拿一千元給他，安非他命的來源我不知道，重量我不確定，我都
    是在我家將錢交給他，他出去一下，就拿安非他命給我。」（見本院八十九年九
    月四日訊問筆錄）。雖證人間，所證各節，互有不一；證人前後所證，亦非全部
    一致。惟人對事物之觀察，其留之於心裡之印象，本因人而異，是就數人觀察事
    物所為之陳述，互有不一，本屬正常，不得而謂證言為虛妄。又人之記憶有限，
    會隨時間之經過而模糊。是證人之陳述，前後有所不同，亦屬常情，不得因此而
    謂證人之陳述虛偽。惟證人之陳述既有不一，且難以認何者為最接近客觀事實，
    自應依據最有利被告之證言，認定事實。又被告有施用甲基安非他命之犯行，知
    販賣甲基安非他命係違反法律之行為，一旦被查獲，會遭處重刑。而被告仍冒險
    販賣，必有高利可圖。如無高利可圖，被告豈有冒被查獲處刑之危險，而販賣之
    理，是被告有營利之意圖，亦可認定。被告矢口否認有意圖營利，販賣甲基安非
    他命之犯行，無非係飾卸之詞，不足憑採。又證人戊○○次本院調查時，改稱與
    被告共同出資購買甲基安非他命（見本院八十九年九月四日訊問筆錄），亦無非
    迴護被告之詞，不足採信。被告右揭販賣甲基安非他命之犯行，事證亦已明確，
    堪以認定。
四、查甲基安非他命係甲基苯乙胺化學合成麻醉之藥品，吸用之會降低食慾，血壓體
    溫會升高、影響記憶能力及自主神經系統，其判斷力、意志力亦均受限制、並有
    輕微癮性嚴重危害身心健康，而慣用者由於精神錯亂，更具暴力攻擊及反社會行
    為、自殺等傾向，後果堪虞，尤以戒解不易，其毒害不在煙毒之下，是以行政院
    衛生署於民國七十九年十月九日以衛署藥字第九０四一四二號公告列為麻醉藥品
    管理條例第二條第四款「化學合成類麻醉藥品類」管理，並禁止於醫學上使用，
    不得非法輸入、製造、運輸、販賣、持有、施打或吸用。並自七十九年十月十一
    日起生效；又甲基安非他命因係危害國民健康之毒害藥品，經行政院衛生署多次
    公告禁止使用，並將之列入禁藥管理（六十九年十二月八日衛署藥字第三０一一
    二四號、七十五年七月十一日衛署字第五九七六二七號公告），不得非法轉讓。
    復按毒品危害防制條例已於八十七年五月二十二日施行，該條例第四條第二項、
    第八條第二項分別對於販賣甲基安非他命及轉讓甲基安非他命予他人亦設有處罰
    之規定，經比較新舊法之結果，販賣部分以修正前之麻醉藥品管理條例第十三條
    之一第二項第一款較有利於被告；轉讓部分則以藥事法第八十三條第一項較有利
    被告，故被告上開販賣甲基安非他命及非法轉讓甲基安非他命予他人吸用之行為
    ，應分別依麻醉藥品管理條例第十三條之一第二項第一款之販賣化學合成麻醉藥
    品罪及藥事法第八十三條第一項之轉讓禁藥罪處斷。被告非法販賣及轉讓前持有
    甲基安非他命之低度行為，均為其販賣及轉讓之高度行為所吸收，不另論罪。被
    告先後多次販賣及轉讓甲基安非他命之行為，均時間緊接，方法相同，所犯又係
    構成要件相同之罪名，顯係基於概括之犯意為之，均應依連續犯之規定論以一罪
    。所犯上開二罪，構成要件不一，犯意個別，應予分論併罰。被告前曾於八十四
    年間因違反麻醉藥品管理條例案件，經臺灣新竹地方法院判處有期徒刑四月確定
    ，於八十五年三月十二日易科罰金執行完畢，有臺灣高等法院檢察署刑案紀錄簡
    覆表、臺灣苗栗地方法院檢察署刑案資料查註紀錄表在卷可按，其於受有期徒刑
    之執行完畢後，五年以內再犯本件有期徒刑以上之罪，為累犯，應依法加重其刑
    。原審予以依法論科，固非無見。惟被告係二次販賣重約一克之甲基安非他命予
    戊○○，每次一千元；二次轉讓甲基安非他命予乙○○，原審未予明確認定。又
    八十六年五月二十一日查扣之天平秤一組，被告始終否認係供販賣甲基安非他命
    所用，原審逕認係被告所有供販賣甲基安非他命所用，亦嫌速斷。被告上訴意旨
    ，否認犯罪，雖無理由，惟原判決既有上開瑕疵，自應由本院將之撤銷，自為判
    決。爰審酌被告之素行、犯罪之動機、目的、手段、犯罪所生危害、非法販賣及
    轉讓安非他命之期間、次數，及犯罪後之態度等一切情狀，分別量處如主文所示
    之刑，並定其應執行之刑。
五、扣案天平秤一組，無從證明係供被告販賣甲基安非他命所用之物，不予宣告沒收
    。
據上論結，應依刑事訴訟法第三百六十九條第一項前段、第三百六十四條、第二百九
十九條第一項前段、，麻醉藥品管理條例第十三條之一第二項第一款、藥事法第八十
三條第一項，刑法第十一條前段第二條第一項書、第五十六條、第四十七條、第五
十一條第五款，判決如主文。
本案經檢察官甲○○到庭執行職務。
中      華      民      國    八十九      年      十      月   十一     日
                              臺灣高等法院臺中分院刑事第九庭
                                    審判長法  官  胡  森  田
                                          法  官  康  應  龍
                                          法  官  趙  春  碧
右正本證明與原本無異。
如不服本判決應於收受送達後十日內向本院提出上訴書狀，其未敘述上訴之理由者並
得於提起上訴後十日內向本院補提理由書（均須按他造當事人之人數附繕本）。
                書記官  廖  來  信
中      華      民      國    八十九      年      十      月    十三    日
                                                                        Ｋ


司法院資訊處製作；財團法人民間司法改革基金會備份。
